【裁判字號】    93,訴,718
【裁判日期】    950417
【裁判案由】    廢棄物清理法
【裁判全文】
臺灣士林地方法院刑事判決               93年度訴字第718號
公  訴  人  臺灣士林地方法院檢察署檢察官
被      告  甲○○
            丙○○
            乙○○
選任辯護人  周珮琦律師
            葉秀美律師
            廖姵涵律師
被      告  戊○○
選任辯護人  鐘律師
被      告  庚○○
            己○○
            丁○○
上列被告等因違反廢棄物清理法案件，經檢察官提起公訴（93年
度偵字第7169號），經被告等於準備程序中就本案被訴事實為有
罪之陳述，本院合議庭裁定改由受命法官獨任依簡式審判程序審
理，並判決如下：
    主  文
甲○○、乙○○共同未經主管機關許可，提供土地回填、堆置廢
棄物，各處有期徒刑壹年陸月。均緩刑年。
丙○○共同未依廢棄物清理法規定領有廢棄物清除、處理許可文
件，從事廢棄物處理，處有期徒刑壹年陸月。緩刑年。
戊○○、庚○○共同未依廢棄物清理法規定領有廢棄物清除、處
理許可文件，從事廢棄物處理，各處有期徒刑壹年。均緩刑貳年
。
己○○未依廢棄物清理法規定領有廢棄物清除、處理許可文件，
從事廢棄物清除，處有期徒刑壹年貳月。緩刑年。
丁○○未依廢棄物清理法規定領有廢棄物清除、處理許可文件，
從事廢棄物清除，處有期徒刑壹年。緩刑貳年。
    事  實
一、甲○○係位於臺北縣八里鄉○○○段○道坑口小段371-24及
    371-5 地號土地之所有權人（下稱本案土地），經友人丙○○之介紹，得知乙○○有意承租上開土地，遂於民國93年5
    月20日，在丙○○位於臺北縣八里鄉長坑村4 鄰16號之住處
    與乙○○簽立本案土地租賃契約。又其3 人均明知事業廢棄
    物之處理，應符合中央主管機關之規定，公、民營廢棄物清
    除、處理機構經營廢棄物之貯存、清除或處理業務，應列明
    專業技術人員與貯存、清除、處理之工具、方法、設備及場
    所，向主管機關申請核發許可證或核備文件，始可從事廢棄
    物貯存、清除、處理，倘未依規定領有廢棄物清除、處理許
    可證或核備文件，不得清除、處理廢棄物，竟仍共同基於提
    供土地回填、堆置廢棄物犯意之聯絡，未依規定向主管機關
    申請核發許可證或核備文件，自同年5 月22日起，透過無線
    電散布本案土地可傾倒廢棄物之訊息，並由丙○○僱請戊○○，戊○○再指示庚○○駕駛挖土機，3 人共同基於從事廢
    棄物處理之犯意聯絡，在本案土地現場處理廢棄物，使知情
    之姓名、年籍均不詳之司機多人分別駕駛不詳車號之曳引車
    載運一般事業廢棄物前往本案土地傾倒掩埋。又己○○、丁○○亦均明知未依廢棄物清理法相關規定領有廢棄物清除、
    處理許可文件，不得從事廢棄物清除，竟分別經由無線電知
    悉得在本案土地傾倒廢棄物之訊息後，即分別於同年6 月3
    日上午，由己○○駕駛車號JF-D32號營業貨運曳引車（屬順
    田交通股份有限公司所有）附載自臺北縣三重市○○路附近
    行人步道工地取得之一般事業廢棄物（含破磚塊、土石及些
    許麻袋），丁○○則駕駛車號HM-549號營業貨運曳引車（屬
    桃宏交通股份有限公司所有）附載自臺北縣新莊市某工地取
    得之一般事業廢棄物（含破磚塊、水泥塊、PC管及木材）前
    往本案土地，2 人正欲傾倒車上廢棄物之際，為巡經該處之
    臺北縣政府環保局稽查人員當場查獲。
二、案經臺北縣政府警察局蘆洲分局報請臺灣士林地方法院檢察
    署檢察官偵查起訴。
    理  由
一、上揭事實，業據被告甲○○、丙○○、乙○○、戊○○、庚○○、己○○、丁○○等人於本院準備程序及審理時坦白承
    認，核與證人即臺北縣政府環保局稽查員陳雲亮、內政部警
    政署環境保護警察隊第1 中隊警員吳小萬、行政院環境保護
    署環境督察總隊北區環境督察大隊督察員嚴隆武於偵查中之
    證述情節相符，復有臺北縣政府環境保護局稽查記錄3 份、
    現場照片40張、臺北縣淡水地政事務所93年7 月15日北縣淡
    地測字第0930009457號函附之土地複丈成果圖影本、土地所
    有權狀影本、租賃契約影本各1 份、改善後照片3 紙、勘驗
    筆錄及所附現場照片7 張、臺北縣政府環保局93年11月23日
    函、臺北縣政府環保局94年5 月12日函各1 件、東亞資源公
    司函2 件、紘合營造工程有限公司94年12月5 日函1 件在卷
    可憑。是被告甲○○等人前開自白，核與事實相符，應可採
    信。本件事證明確，被告甲○○等人之犯行均堪認定，應依
    法論科。
二、按廢棄物清理法所規定之「貯存」，指事業廢棄物於清除、
    處理前，放置於特定地點或貯存容器、設施內之行為。「清
    除」則指事業廢棄物之收集、運輸行為。至「處理」則包含
    (1)中間處理：指事業廢棄物在最終處置前，以物理、化學、
    生物、熱處理、堆肥或其他處理方法，改變其物理、化學、
    生物特性或成分，達成分離、減積、去毒、固化或安定之行
    為。(2)最終處置：指將事業廢棄物以衛生掩埋、封閉掩埋、
    安定掩埋或海洋棄置之行為。(3)再利用：指事業機構產生之
    事業廢棄物自行、販賣、轉讓或委託做為原料、材料、燃料
    、填土或其他經中央主管機關及目的事業主管機關認定之用
    途行為，並應符合本標準規定者，此有事業廢棄物貯存清除
    處理方法及設施標準第2 條可資參酌。核：(一)被告甲○○、
    丙○○、乙○○所為，均係犯廢棄物清理法第46條第1 項第
    3 款之擅自提供土地回填、堆置廢棄物罪，被告甲○○、丙○○、乙○○間有犯意之聯絡及行為之分擔，均為共同正犯
    ；(二)被告丙○○、戊○○、庚○○所為，均係犯廢棄物清理
    法第46條第1 項第4 款之擅自從事廢棄物處理罪。被告丙○○、戊○○、庚○○間有犯意之聯絡及行為之分擔，均為共
    同正犯。被告丙○○所犯擅自提供土地回填、堆置廢棄物罪
    及擅自從事廢棄物處理罪2 罪間，有方法、結果之牽連關係
    ，依刑法第55條之規定，應從情節較重之擅自從事廢棄物處
    理罪處斷；(三)被告己○○、丁○○所為，均係犯廢棄物清理
    法第46條第1 項第4 款之擅自從事廢棄物清除罪。爰分別審
    酌被告甲○○、丙○○、乙○○、戊○○、庚○○、己○○
    、丁○○之犯罪動機、目的、手段、所生危害、牟取之不法
    利益及犯後均坦承犯行，尚知悔悟，且被告乙○○已將上開
    土地所堆置之廢棄物清除等一切情狀，分別量處如主文所示
    之刑。末查丁○○前因偽造文書案件經臺灣臺北地方法院以
    84年度易字第2911號判決處有期徒刑5 月，緩刑3 年，此有
    臺灣高等法院被告全國前案紀錄表1 份在卷可稽，其於緩刑
    期滿而緩刑宣告未經撤銷，依刑法第76條之規定，上開有期
    徒刑之宣告即失其效力，被告甲○○、丙○○、乙○○、戊○○、庚○○、己○○等則均未曾受有期徒刑以上刑之宣告
    ，有臺灣高等法院被告全國前案紀錄表各1 份，又被告乙○○、丙○○並分別捐助財團法人臺北市蘋果日報社會福利慈
    善基金會各新臺幣（下同）15萬元，甲○○則捐助財團法人
    私立樂山療養院15萬元，戊○○、庚○○、己○○、丁○○
    亦分別捐助財團法人中華民國佛教慈濟慈善事業基金會2 萬
    元、2 萬元、5 千元、2 萬元，有捐助收據正本、影本共11
    紙附卷足憑，善舉可嘉，其等因一時失慮致罹刑章，受此罪
    刑之宣告，足收警惕之效，信無再犯之虞，本院因認對被告
    7 人所宣告之刑，均以暫不執行為適當，爰併予宣告甲○○
    、丙○○、乙○○、己○○均緩刑3 年，戊○○、庚○○、
    丁○○均緩刑2 年，以勵自新。又上開曳引車並非被告己○○、丁○○所有，且非違禁物，故無庸宣告沒收，併此敘明
    。
據上論斷，應依刑事訴訟法第273 條之1 第1 項、第299 條第1
項前段。廢棄物清理法第46條第1 項第3 款、第4 款，刑法第11
條前段、第28條、第74條第1 款，判決如主文。
本案經檢察官陳銘鋒到庭執行職務 。
中    華    民    國    95    年    4     月    17    日
                  刑事第二庭法  官  馬傲霜
以上正本證明與原本無異。
如不服本判決，應於判決送達後10日內，向本院提出上訴狀。
                            書記官  陳玉瓊
中    華    民    國    95    年    4     月    17    日
附錄本判決論罪科刑依據之法條：
廢棄物清理法第46條
有下列情形之一者，處1 年以上5 年以下有期徒刑，得併科新臺
幣3 百萬元以下罰金：
1.任意棄置有害事業廢棄物。
2.事業負責人或相關人員未依本法規定之方式貯存、清除、處理
  或再利用廢棄物，致污染環境。
3.未經主管機關許可，提供土地回填、堆置廢棄物。
4.未依第41條第1 項規定領有廢棄物清除、處理許可文件，從事
  廢棄物貯存、清除、處理，或未依廢棄物清除、處理許可文件
  內容貯存、清除、處理廢棄物。
5.執行機關之人員委託未取得許可文件之業者，清除、處理一般
  廢棄物者；或明知受託人非法清除、處理而仍委託。
6.公民營廢棄物處理機構負責人或相關人員、或執行機關之人員
  未處理廢棄物，開具虛偽證明。
無許可文件，以經營廢棄物清除、處理為常業者，處3 年以上10
年以下有期徒刑，得併科新臺幣9 百萬元以下罰金。


司法院資訊處製作；財團法人民間司法改革基金會備份。
